【裁判字號】    99,醫,4
【裁判日期】    990629
【裁判案由】    損害賠償
【裁判全文】
臺灣高雄地方法院民事判決                 99年度醫字第4號
原      告  甲○○
被      告  長庚醫療財團法人高雄長庚紀念醫院
法定代理人  陳肇隆
被      告  丙○○
共      同
訴訟代理人  乙○○
上列當事人間請求損害賠償事件，經本院於民國99年6 月11日言
詞辯論終結，判決如下：
    主  文
原告之訴及假執行之聲請均駁回。
訴訟費用由原告負擔。
    事  實  及  理  由
一、原告主張：
  (一)原告於民國96年6 月27日，因手臂痠痛、不易高舉等病症，
    求診被告長庚醫療財團法人高雄長庚紀念醫院（下稱高雄長
    庚醫院），經所屬神經外科醫師即被告丙○○診斷，認無異
    常，惟病情未見好轉，更加嚴重，再次求診，被告丙○○診
    斷後仍告知無異常，並轉診風溼免疫科。嗣原告轉向高雄長
    庚醫院神經內科求診，經訴外人陳淑芳醫師以Ｘ光檢查，發
    現原告頸部生長肉骨，需開刀切除治療，遂由被告丙○○於
    96年10月5 日開刀切除頸部之肉骨。是原告因被告丙○○診
    斷過失，延誤長達3 個月，身體及精神上受有莫大痛苦。又
    原告於96年10月15日回診時，被告丙○○就原告2 處手術縫
    線，僅將1 處拆線，另1 處則疏忽未為處理，經原告當場反
    覆3 次提醒，被告丙○○始將2 處手術縫線均拆線。再者，
    因前開情事，原告與高雄長庚醫院及被告丙○○於98年3 月
    27日協調時，被告丙○○提出以新台幣（下同）1,200 元金
    額賠償原告，侮辱原告人格。另於98年7 月14日在高雄縣衛
    生局調解時，訴外人即高雄長庚醫院代表人員乙○○，竟以
    「以後要小心一點」等言詞，恐嚇原告。綜上，原告因：(1)
    高雄長庚醫院所屬醫師即被告丙○○之醫療疏失，延誤3 個
    月；(2)被告丙○○就原告2 處手術縫線，僅將1 處拆線，另
    1 處則疏忽未為處理；(3)遭被告丙○○以過低賠償侮辱人格
    ；(4)遭乙○○以言語恐嚇。致原告受有身體、精神痛苦，並
    造成原告2 年內求診精神科、神經內科，迄今多達20次以上
    ，爰依民法第184 條、第188 條及第195 條規定，共請求被
    告賠償精神慰撫金51萬元。
  (二)並聲明：(1)被告應給付原告51萬元。(2)願供擔保請准宣告假
    執行。
二、被告則以：
  (一)原告於96年6 月27日第一次門診時，主訴「頸部、雙肩及上
    背痛」，而依此主訴內容，係上半身之重要關節及脊椎，參
    酌原告年近50歲，於未進行科學檢驗前，可能之診斷為五十
    肩、風溼性關節炎、類風溼性關節炎、僵直性脊椎炎及退化
    性脊椎病變等；上開可能疾病中，治療侵害性最大者為退化
    性脊椎病變，必須以手術治療（即如原告情形），次為五十
    肩之復健治療，最輕者則為風溼性關節炎及僵直性脊椎炎之
    藥物治療。是被告丙○○建議原告由風溼免疫科（即風溼性
    關節炎、類風溼性關節炎、僵直性脊椎炎）進行檢查，即由
    治療侵害程度輕微者先行處理，其判斷應無違誤。又本件係
    由被告丙○○會診神經肌肉疾病科，由訴外人盧成憲醫師於
    96年9 月27日，為原告進行核磁共振顯影檢查，報告內容：
    「頸部和腰部關節黏連，第5 、6 、7 頸椎椎間盤突出壓迫
    脊柱腔」，會診意見：「核磁共振顯影顯示，頸椎有退化性
    病變；第5 至6 頸椎間盤突出併神經根病變，第5 至第7 頸
    椎並有退化性病變；考慮以手術治療，如果治療無效或情況
    惡化…」；經會診後，由神經肌肉疾病科轉至腦神經外科，
    由被告丙○○於96年10月5 日為原告進行手術，故本件無醫
    療疏失，亦無所謂延誤之情事。
  (二)被告丙○○係進行手術之醫師，不可能於進行手術縫線拆線
    時，僅記得1 處而忘記另1 處應拆線；且縱如原告所言，係
    經原告反覆3 次提醒，被告丙○○始為其拆線另1 處，惟被
    告丙○○於該次門診，將2 處手術縫線均予以拆線，是原告
    自無受有任何損害。又被告雖曾同意支付1,200 元紅包費用
    ，惟此實係出於無奈，而非承認有疏失；且高雄長庚醫院員
    工並無恐嚇原告情事，原告應提出證據證明有其情事。再者
    ，原告於手術後，雖曾前往精神科看診，惟依病歷記載，係
    因「煩燥不安、壓力、憂慮想治，且經濟問題也有可能…」
    ，亦與本件醫療過程及手術無關。
  (三)並聲明：(1)原告之訴駁回。(2)如受不利判決，願供擔保請准
    宣告免為假執行。
三、兩造不爭執之事項及簡化之爭點為：
  (一)兩造不爭執事項：
  1.原告於96年6 月27日，因身體不適而求診於高雄長庚醫院，
    ，神經外科醫師即被告丙○○看診。
  2.被告丙○○於96年10月5日為原告開刀。
  (二)兩造爭執事項：
  1.原告主張被告丙○○欲以1,200 元金額賠償，侮辱原告人格
    ；又主張高雄長庚醫院受僱人乙○○以「以後要小心一點」
    言語恐嚇原告，請求精神慰撫金，有無理由？
  2.原告主張被告丙○○為原告開刀後，於回診時，僅拆除1 處
    手術縫線，疏忽另1 處手術縫線，請求侵權行為損害賠償，
    有無理由？
  3.原告主張因被告丙○○診斷過失，延誤3 個月開刀，請求侵
    權行為損害賠償，有無理由？
  4.如原告主張有理由，得請求精神慰撫金額為何？
四、前揭不爭執事項，有原告於高雄長庚醫院之病歷1 份為證，
    並有高雄縣政府衛生局98年12月25日衛局醫字第0980051092
    0 號函暨所附兩造間醫療爭議調處相關資料1 份（本院審卷
    第33至45頁）附卷可稽，固堪信為真實。茲就兩造之爭點，
    析述本院得心證之理由如下：
  (一)原告主張被告丙○○欲以1,200 元金額賠償，侮辱原告人格
    ；又主張高雄長庚醫院受僱人乙○○以「以後要小心一點」
    言語恐嚇原告，請求精神慰撫金，有無理由？
  1.按所謂名譽，係人在社會上之評價，通常指其人格在社會生
    活上所受的尊重；侵害名譽，係指以言語、文字、漫畫或其
    他方法，貶損他人在社會上的評價，使其受到他人憎惡、蔑
    視、侮辱、嘲笑、不齒與其來往之待遇。故名譽有無受損，
    應以社會上對個人評價是否貶損作為判斷之依據，而非以個
    人感受為準。又「侮辱」之涵義，判斷上每隨行為人與被害
    人之性別、年齡、職業類別、教育程度、平時關係，行為時
    之客觀環境、行為地之方言或語言使用慣習等事項，而呈現
    浮動之相對性，故應綜合全盤情狀進行審查。
  2.查，兩造於98年3 月27日協調時，被告雖提出1,200 元之賠
    償條件，然此即為協調，被告自得依其主觀認定之有無應負
    責任情事、責任程度及範圍、平息糾紛及經濟條件等因素，
    提出自己認為適當之條件或金額；換言之，提出之和解金額
    多寡，僅係涉及調解過程中，兩造互相磋商、主觀認定意見
    等，原告如認為過低或未見誠意，則得予以拒絕，尚難以主
    觀認為所提出和解金額過低，即認被告有侮辱之意。又依社
    會一般觀念，於協調時提出之和解條件金額，僅為兩造磋商
    之過程，客觀上未貶損其在社會上的評價或減損聲譽。從而
    ，原告主張被告丙○○以過低賠償侮辱伊人格云云，即屬無
    據。
  3.按當事人主張有利於己之事實者，就其事實有舉證之責任，
    民事訴訟法第277 條前段定有明文。民事訴訟如係由原告主
    張權利者，應先由原告負舉證之責，若原告先不能舉證，以
    證實自己主張之事實為真實，則被告就其抗辯事實，即令不
    能舉證，或其所舉證據尚有疵累，亦應駁回原告之訴，最高
    法院17年上字第917 號判例意旨可資參照。查，原告主張於
    98年7 月14日在高雄縣衛生局調解時，高雄長庚醫院代表人
    乙○○，以「以後要小心一點」恐嚇原告云云，此為被告所
    否認；且原告亦未能提出證據證明，乙○○確有言詞恐嚇之
    情事，以實其說。從而，原告空言主張上情，尚屬無據。
  (二)原告主張被告丙○○為原告開刀後，於回診時，僅拆除1處
    手術縫線，疏忽另1 處手術縫線，請求侵權行為損害賠償，
    有無理由？
  1.按因故意或過失，不法侵害他人之權利者，負損害賠償責任
    ；民法第184 條第1 項前段定有明文。據此，一般侵權行為
    之成立要件有：(1)有侵權行為、(2)侵害他人權利、(3)侵害行
    為為不法、(4)被害人受有損害、(5)侵害行為與被害人之損害
    間有因果關係、(6)有故意與過失、(7)侵害行為人有責任能力
    。
  2.查，原告主張於96年10月15日門診時，被告丙○○疏忽1處
    手術縫線未拆線，經伊當場反覆3 次提醒，始為拆線云云；
    惟此為被告所否認，原告復未提出相關證據，以證其說；是
    原告前開主張，並無憑據。又縱如原告所述，被告丙○○經
    原告提醒後，於同次門診，亦為另1 處手術縫線拆線，即於
    該次門診時，被告丙○○已全數將手術縫線予以拆線，是並
    未造成原告有任何損害之情事。從而，原告主張被告丙○○
    疏忽另1 處手術縫線，致原告受有損害云云，應屬無據。
  (三)原告主張因被告丙○○診斷過失，延誤3 個月開刀，請求侵
    權行為損害賠償，有無理由？
  1.查，原告於96年6 月27日第一次門診後，被告丙○○即將之
    轉診風溼免疫科；於96年6 月28日、7 月5 日，在風溼免疫
    科門診2 次；復會診神經肌肉疾病科，由盧成憲醫師於96年
    9 月27日，為原告進行核磁共振顯影檢查，發現原告之頸椎
    有退化性病變等症狀，建議以手術治療；被告丙○○即於96
    年10月5 日為原告進行手術，有前開病歷資料1 份可按。據
    上而論，被告丙○○依原告主訴「頸部、雙肩及上背痛」之
    症狀，就可能之病症，先轉診治療侵害性較小之風溼免疫科
    ，再會診治療侵害性較大之神經肌肉疾病科，符合醫療常規
    。又，原告係罹患頸椎退化性病變等疾病，並非能以一般門
    診得以知悉病情，而須經由相關儀器檢查確認，且依一般客
    觀情形，排定核磁共振顯影檢查，需有一定期間；是被告丙
    ○○會診神經肌肉疾病科，於96年9 月27日為原告進行核磁
    共振顯影檢查，而於檢查後，發現原告有前開症狀，應予開
    刀治療，隨即於96年10月5 日為原告進行手術。經核前開治
    療過程，及轉診、會診、安排核磁共振顯影檢查所需期間以
    觀，被告丙○○處理過程符合醫療通常程序，並無所謂判斷
    錯誤或醫療疏失之情事，且就處理之時間上，亦無所謂延誤
    、遲延之情事。
  2.從而，原告主張因被告丙○○診斷過失，延誤長達3 個月，
    始進行手術治療，身體及精神上受有莫大痛苦云云，即屬無
    據。
  (四)本件原告主張被告應負侵權行為損害賠償責任，並無理由，
    已如前述；是本件應無再行探究原告得請求精神慰撫金額為
    何之必要，附此說明。
五、綜上所述，原告依侵權行為之法律關係，請求被告給付51萬
    元，為無理由，應予駁回。又原告之訴既經駁回，則其假執
    行之聲請亦失所附麗，應併予駁回。
六、本件事證已臻明確，兩造其餘攻擊防禦方法及舉證，核與判
    決結果無影響，爰不另一一論述，附此敘明。
七、據上論結，本件原告之訴為無理由，依民事訴訟法第78條，
    判決如主文。
中    華    民    國    99    年    6    月    29    日
                  民事第五庭  法  官  洪榮家
正本係照原本作成。
如不服本判決，應於送達後20日內，向本院提出上訴狀並表明上
訴理由，如於本判決宣示後送達前提起上訴者，應於判決送達後
10日內補提上訴理由書（須附繕本）。
中    華    民    國    99    年    6    月    29    日
                              書記官  胡美儀

司法院資訊處製作；財團法人民間司法改革基金會備份。
